臺灣桃園地方法院民事判決
110年度訴字第176號
原      告  施昱如  
被      告  許錦龍  

訴訟代理人  吳宏毅律師
上列當事人間因過失傷害案件，原告提起刑事附帶民事訴訟請求
損害賠償，經本院刑事庭裁定移送前來（109 年度壢交簡附民字
第336號），本院於民國111年3月23日言詞辯論終結，判決如下︰
    主      文
一、被告應給付原告新臺幣46萬4,167元。
二、原告其餘之訴駁回。
三、訴訟費用由被告負擔10分之3，餘由原告負擔。
四、本判決第1項得假執行。但被告如以新臺幣46萬4,167元為原
    告預供擔保後，得免為假執行。
五、原告其餘假執行之聲請駁回。 　 
    事實及理由
一、原告主張：被告於民國108 年12月19日下午，駕駛車牌號碼
    000-0000號車輛（下稱肇事車輛），沿桃園市大園區中正東
    路往大園方向行駛在外側車道，於當日下午5 時30分許，行
    經中正東路交流道（國道2 號西向匝道入口附近）欲左切變
    換車道時，本應注意變換車道時，應讓直行車先行，竟疏未
    注意即貿然往左切欲變換至中線車道，適有伊騎乘車牌號碼
    000-0000號機車沿同向行駛在中線車道，2 車因而碰撞，致
    伊人車倒地，並受有頸部扭傷、右膝挫傷、右大腿、右踝挫
    擦傷、右踝開放性傷口、右大腿擦挫傷等傷勢（下稱合系爭
    傷害一），後因右手腕持續疼痛，經檢查後發現伊另受有右
    手腕韌帶斷裂、右近端尺骨骨裂之傷害（下合稱系爭傷害二
    ），伊因而支出醫藥費（下同）16萬1,304元、就醫交通費3
    萬5,750元，另受有財產損失2萬3,138元、13個月又16日無
    法工作之薪資損失72萬3,366元及精神損失62萬5,000元，共
    計156萬8,558元，爰依侵權行為之法律關係提起本件訴訟等
    語，並聲明：㈠被告應給付原告156萬8,558元。㈡願供擔保請
    准宣告假執行。
二、被告則以：本件事故發生日為108 年12月19日，然原告所提
    受有系爭傷害二之診斷證明書距事發當時近一年之久，該部
    分傷勢應與本次車禍事故無關；就原告請求醫藥費部分，關
    於中醫就診核無必要，且所治療之傷勢亦與系爭傷害一無關
    ；就醫交通費部分，原告所提就醫單據多與治療系爭傷害一
    無關，伊僅不爭執315元之通費支出；就財產損失部分，原
    告工作所著郵局制服應係公費補助，其並無額外支出費用，
    至於衣物褲襪損失部分伊雖不爭執，然應扣除折舊；就薪資
    損失部分，診斷證明書並未記載原告有不能工作或須全日休
    養之情形，且依原告所受之系爭傷害一，衡情應無休養13個
    月又16日之必要，且原告每月薪資損失之計算，不應加計非
    固定所得之業績獎金；就慰撫金部分，原告請求數額過高，
    應以1萬元為適當等語，資為抗辯。並聲明：㈠原告之訴及假
    執行之聲請均駁回。㈡如受不利益判決，願供擔保請准宣告
    免為假執行。
三、按因故意或過失，不法侵害他人之權利者，負損害賠償責任
    ；不法侵害他人之身體或健康者，對於被害人因此喪失或減
    少勞動能力或增加生活上之需要時，應負損害賠償責任；不
    法侵害他人之身體、健康、名譽、自由、信用、隱私、貞操
    ，或不法侵害其他人格法益而情節重大者，被害人雖非財產
    上之損害，亦得請求賠償相當之金額，民法第184 條第1 項
    前段、第193 條第1 項、第195 條第1 項前段分別定有明文
    。經查，原告主張被告於上開時、地因駕車過失，致系爭機
    車與肇事車輛發生碰撞等事實，為被告所不爭執（見訴字卷
    一第28頁），且被告之行為，業經本院刑事庭以109年度壢
    交簡字第2319號判決判處犯過失傷害罪確定在案一節，亦經
    本院依職權調取該案卷宗，核閱無訛，則原告既因被告之侵
    權行為而受有身體傷害及財產損失，依上開規定，被告自應
    對原告負損害賠償責任，且原告雖非財產上之損害，亦得請
    求被告賠償。
四、查原告因本件車禍而受有系爭傷害一等情，有敏盛醫院及中
    國醫藥大學附設醫院（下稱中國醫藥大學）診斷證明書可佐
    （見附民卷第25、29、31頁），且為被告所不爭執（見訴字
    卷一第251頁），堪信為真。至原告所提中國醫藥大學109年
    8月29日另出具之診斷證明書上載之系爭傷害二（見訴字卷
    一第51頁），雖為被告所否認，然觀諸敏盛醫院於110年4月
    16日以敏總醫字第1100001938號函覆略以：原告於108年12
    月19日急診就醫時雖未主訴系爭傷害二之情形，然急診時有
    可能就此無從診斷，於嗣後才發現，系爭傷害二與本件車禍
    事故之發生可能有關等語（見訴字卷一第133頁）、中國醫
    藥大學於110年4月22日以院醫事字第1100004665號函覆略以
    ：系爭傷害二屬於外力傷害，並無法排除原告於原先急診就
    醫時無從診斷（如不方便安排MRI檢查），嗣後才發現之可
    能性等語（見訴字卷一第263頁），顯見系爭傷害二應為外
    力所致，且於急診就醫當下，確有可能因故無法診斷，而於
    日後始發現此一傷勢，再者，車禍發生當時系爭機車受撞擊
    之際，原告用手撐地以減緩身體倒地之衝擊力道，應為人體
    正常反射行為，是原告主張其右手受有系爭傷害二部分，應
    與常情無違，則原告主張其所受之系爭傷害一、系爭傷害二
    均與本件車禍有關，應屬可信。
五、原告得請求被告賠償之明細及金額若干？
  ㈠醫藥費部分
　1.本件車禍發生之日為108 年12月19日，而參以敏盛醫院於該
    日之診斷證明書記載：原告所受系爭傷害一經檢查及診治後
    於同日出院，需觀察症狀變化及門診複診等語（見附民卷第
    25頁）、臺中榮民總醫院於110年5月17日開立之診斷證明書
    記載：原告因系爭傷害二，於109年10月2日至骨科部門診，
    於109年10月12日接受血小板濃厚血漿治療，於110年2月8日
    發現活動度不佳、握力不足，持續復健效果不佳，預計於11
    0年6月16日手術治療等語（見訴字卷一第293頁），足見原
    告因系爭傷害一、系爭傷害二，確於108 年12月19日至110
    年6月16日期間，有就醫治療之必要，而參以原告所提如附
    表一所示之就醫單據共計支出5萬8,851元，均為其於此段期
    間內急診、骨科治療、復健、修護傷口、購買藥品及醫療器
    材、申請證明書之費用單據，核屬因本件車禍所受傷勢之必
    要支出（其中項次1、2、7、11、30為被告所不爭執，見訴
    字卷二第87頁），是原告此部分之請求，應得准許。
　2.雖原告另提出其於109年8月10日、109年8月23日、109年8月
    24日、109年9月6日、109年2月3日至109年11月19日、110年
    2月22日至真如堂中醫診所之就醫單據，欲請求被告給付此
    部分之醫療費用支出（見附民卷第51-53頁、訴字卷一第65-
    87、147頁），然前開醫療單據有部分就醫日期重疊，是原
    告應有重複請求之情形，已有未洽，再者，觀諸原告前揭西
    醫治療部分單據可知，原告所受之傷害於108 年12月19日至
    110年6月16日間，已分別於敏盛醫院、中國醫藥大學及臺中
    榮民總醫院就診治療，惟原告又於上開診療時期，多次而密
    集至真如堂中醫診所為之中醫治療，與西醫就診時間非但重
    疊，且治療目的上亦為雷同，且原告復未舉證說明其治療之
    必要性為何，是其請求中醫治療之醫藥費2萬7,950元，要難
    准許。
　3.至原告所提其於110年3月16日至文心樂丞診所身心科就醫而
    支出370元部分（見訴字卷一第187頁），該就醫日期距車禍
    發生之日，已一年有餘，則此是否與本件車禍事故有關，已
    有可疑，況觀諸該診所於111年3月4日函覆本院內容：原告
    於當日首次就診時，自述有情緒低落及失眠等情形，後續並
    無複診再追蹤治療等語（見訴字卷二第70頁），亦無法證明
    原告於身心科就醫與車禍事故之關連性，是原告此部分之請
    求，自乏所據。
　4.從而，原告得請求醫療費用之金額，應以5萬8,851元為限。
  ㈡就醫交通費部分
　1.原告因如附表一所示就醫時，所支出之交通費用如附表二所
    示（含往返）共計8,755元，業據原告提出乘車單據證明可
    憑（見訴字卷一第195、197、213、215、217、219、221、2
    23、225、227、229、231、233、235頁），此部分之請求，
    應得准許。至原告至中醫就診，並非治療所受傷害之必要行
    為，已如上述，是其請求至中醫就醫所支出之就醫交通費用
    ，自不得准許；至原告雖另稱其於110年2月18日、110年3月
    2日、110年3月5日、110年3月12日曾至臺中榮民總醫院就醫
    而支出交通費云云，然遍觀全卷，均查無原告有無該等時日
    就醫之醫療單據，使本院無從判斷原告是否確有就醫之情形
    ，是原告據此請求此部分交通費用之支出，亦屬無憑。
　2.從而，原告得請求就醫交通費之金額，應以8,755元為限。
  ㈢財產損失部分
　1.原告主張其因本件車禍造成該時穿著之外套、工作制服及褲
    襪毀損，分別受有1萬6,830元、5,858元、450元之損失等情
    ，業據其提出受損照片、時價查詢等資料為憑（見訴字卷一
    第93、97、99頁），雖被告抗辯原告所著之工作制服為郵局
    發給，其並無損失云云，然原告於工作服遭毀損後，勢必有
    自行向郵局購買新服並支出費用之必要，此觀諸原告所提制
    服請領縫製工資清單可明（見附民卷第21頁），是原告請求
    共計2萬3,138元之衣物損失，應屬有據。
　2.另本院審酌衣服並非固定資產，且服飾材料、品質各有不同
    ，而行政院主計處公布之「什項設備分類明細表中」並無針
    對服飾使用年限為統一規定，本院參照「什項設備分類明細
    表中」以布料為主要材質之「窗簾」及「飾品」等項目之最
    低使用年限均為3 年，衡諸經驗法則，窗簾應較服飾更為耐
    用，是本件就原告受損衣物之耐用年限若以3年為計算，應
    屬妥適，再依定率遞減法每年應折舊536/1000，又採用定率
    遞減法者，其最後一年折舊額，加歷年折舊累計額，而參以
    原告所自承前開物品應為事發當年年中所購買等語（見訴字
    卷一第86頁），是應以計算6個月使用年限之折舊為宜，以
    此計算，原告此部分之請求自應以1萬6,937元為限（計算式
    ：2萬3,138元－2萬3,138元×0.536×6/12，元以下4捨5入）。
  ㈣薪資損失部分
　1.原告因本件車禍而受有系爭傷害一、系爭傷害二等情，業經
    認定如前，而參以敏盛醫院及中國醫藥大學診斷證明書記載
    ，原告因系爭傷害一而有休養2週之必要（見附民卷第27、2
    9、31頁）、臺中榮民總醫院診斷證明書記載，原告因系爭
    傷害二而有休養6個月以復健及門診追蹤之必要，然於110年
    3月2日核磁共振結果顯示，右腕韌帶生長不佳，且復健效果
    不佳，故預計於110年6月16日手術治療，術後應休養3個月
    等語（見訴字卷一第53、293頁），綜上以觀，可知原告因
    治療系爭傷害一、系爭傷害二所需合理休養而不能工作期間
    ，應以108 年12月19日起至109年6月18日止（6個月）、110
    年6月16日起至110年9月15日（3個月）之期間為限。
　2.而依照桃園郵局回函所示，原告於108年12月至109年3月期
    間，因請假遭扣薪共計6,514元（見訴字卷二第61頁），另
    依臺中郵局回函所示，原告於109年4月至109年6月期間，因
    請假遭扣薪1,752元(見訴字卷二第73頁)，是原告於108年12
    月至109年6月期間，僅得請求此部分之薪資損失；另審酌原
    告於本件車禍發生前6個月即108年6月至11月薪資明細，其
    每月薪資（含固定所得及非固定所得）分別為3萬4,355元、
    3萬3,421元、17萬697元、3萬5,105元、4萬4,650元、3萬9,
    055元（見訴字卷一第117-118頁），平均每月薪資為5萬9,5
    47元，以此計算原告於110年7月至110年9月間之薪資損失應
    為17萬8,641元（5萬9,547元×3，且原告確於此期間向郵局
    辦理留職停薪，見訴字卷一第47頁函文）。是本件原告得請
    求休養期間之薪資損失應為18萬6,907元（6,514元＋1,752元
    ＋17萬8,641元）。
　3.雖被告抗辯原告之每月薪資僅得計算固定所得部分，不包含
    非固定所得之業績獎金云云，然參以原告108年6月至108年1
    2月薪資明細（見訴字卷一第117-118頁），其每月除領取固
    定薪資外，均有領取非固定薪資項目，雖數額按月有增減之
    情，仍無礙於此部分仍屬原告勞動力對價及經常性得以領取
    之事實，性質上應屬薪資之一環，是評價原告之薪資損失，
    自應將此部分納入考量，則被告前揭所辯，自無可採，附此
    敘明。
  ㈤慰撫金部分
　　按不法侵害他人之身體、健康、名譽、自由、信用、隱私、
    貞操，或不法侵害其他人格法益而情節重大者，被害人雖非
    財產上之損害，亦得請求賠償相當之金額，民法第195 條第
    1 項前段定有明文。又慰撫金之多寡，應斟酌雙方之身分、
    地位、資力與加害程度，及其他各種情形核定相當之數額，
    該金額是否相當，應依實際加害情形與被害人所受之痛苦及
    雙方之身分、地位、經濟狀況等關係決定之（最高法院51年
    台上字第223號判例意旨參照）。查原告因本件車禍而受有
    前開傷害，其身體、精神自均受有相當之痛苦，故原告據以
    向被告請求賠償精神慰撫金，於法並無不合。爰斟酌原告為
    大學畢業、於郵局工作、每月薪資約4萬元；被告為高職畢
    業、從事製造業、年薪約50萬元等情，業據兩造陳明在卷（
    見訴字卷二第54頁反面），暨考量原告之受傷程度、復原期
    間及被告之侵權行為態樣等一切情狀，應認原告請求慰撫金
    應以20萬元為當。
  ㈥按保險人依本法規定所為之保險給付，視為被保險人損害賠
    償金額之一部分；被保險人受賠償請求時，得扣除之，強制
    汽車責任保險法第32條定有明文。經查，本件原告業已領取
    強制汽車責任保險金7,283元，為兩造所不爭執（見訴字卷
    二第85頁），是本件原告得請求被告賠償之金額，扣除前開
    已領取之強制險理賠金後，尚得請求46萬4,167元（醫藥費5
    萬8,851元＋就醫交通費8,755元＋財產損失1萬6,937元＋薪資
    損失18萬6,907元＋慰撫金20萬元－強制險保險金7,283元）。
六、綜上所述，原告依侵權行為之法律關係，請求被告給付46萬
    4,167元，為有理由，應予准許，逾此部分之請求，則為無
    理由，應予駁回。又本判決所命給付之金額未逾50萬元，依
    民事訴訟法第389 條第1 項第5 款規定，應依職權宣告假執
    行，並依同法第392條第2項規定，依被告聲請宣告被告如預
    供擔保，得免為假執行。至原告敗訴部分既經駁回，其假執
    行之聲請失所附麗，應併予駁回。
七、本件事證已臻明確，兩造其餘陳述及所提證據，經審酌後認
    與判決結果不生影響，爰不予逐一論列。
八、訴訟費用負擔依據：民事訴訟法第79條。
中　　華　　民　　國　　111 　年　　5 　　月　　9 　　日
                  民事第二庭    法　官　廖子涵
正本係照原本作成。
如對本判決上訴，須於判決送達後二十日內向本院提出上訴狀。
如委任律師提起上訴者，應一併繳納上訴審裁判費。　　　　　
中　　華　　民　　國　　111 　年　　5 　　月　　10　　日
                                書記官  李慧慧
附表一（醫療費用）：
編號  就 醫 日 期  就 醫 科 別 金額（新臺幣）   1 108年12月19日 急診      980元   2 108年12月21日 神經外科      740元   3 108年12月28日 整形    3,900元   4 108年12月30日 急診      200元   5 109年1月11日 整形    1,423元   6  109年5月30日 骨科      630元   7 109年5月30日 輔具-護肘      450元   8 109年6月13日 骨科    2,980元   9 109年6月27日 骨科      600元  10 109年7月25日 骨科      600元  11 109年8月10日 診斷書      450元  12 109年8月18日 骨科      890元  13 109年8月24日 外用藥      900元  14 109年8月29日 骨科      550元  15 109年9月6日 外用藥       50元  16 109年10月2日 骨科      540元  17 109年10月12日 骨科   18,414元  18 109年11月9日 骨科      400元  19 109年11月9日 骨科      554元  20 110年1月5日 骨科   19,667元  21 110年1月7日 內科      250元  22 110年2月8日 骨科      540元  23 110年2月17日 復健科      540元  24 110年2月26日 復健科      250元  25 110年3月8日 骨科      633元  26 110年3月8日 骨科      100元  27 110年3月16日 不分      600元  28 110年3月16日 復健科      560元  29 110年3月16日 復健科      300元  30 110年3月16日 病歷拷貝      160元 合計     58,851元 
附表二：（就醫交通費用）
編號    日   期    上車地點    下車地點 金額（新臺幣）  1 108年12月19日 敏盛綜合醫院 桃園租屋處      335元  2 108年12月21日 桃園租屋處 敏盛綜合醫院      335元  3 108年12月21日 敏盛綜合醫院 桃園租屋處      315元  4 108年12月28日 中國醫附設醫院 台中住處      175元  5 108年12月28日 台中住處 中國醫附設醫院      170元  6 109年1月11日 中國醫附設醫院 台中住處      160元  7 109年1月11日 台中住處 中國醫附設醫院      160元  8 109年5月30日 中國醫附設醫院 台中住處      140元  9 109年5月30日 台中住處 中國醫附設醫院      170元  10 109年6月13日 中國醫附設醫院 台中住處      150元  11 109年6月13日 台中住處 中國醫附設醫院      155元  12 109年6月27日 中國醫附設醫院 台中住處      170元  13 109年6月27日 台中住處 中國醫附設醫院      335元  14 109年7月25日 中國醫附設醫院 台中住處      150元  15 109年7月25日 台中住處 中國醫附設醫院      170元  16 109年8月18日 中國醫附設醫院 台中住處      175元  17 109年8月18日 台中住處 中國醫附設醫院      340元  18 109年8月29日 中國醫附設醫院 台中住處      170元  19 109年8月29日 台中住處 中國醫附設醫院      165元  20 109年10月2日 台中住處 台中榮民總醫院      260元  21 109年10月2日 台中榮民總醫院 台中住處      250元  22 109年10月12日 台中住處 台中榮民總醫院      265元  23 109年10月12日 台中榮民總醫院 台中住處      265元  24 109年11月9日 台中住處 台中榮民總醫院      220元  25 109年11月9日 台中榮民總醫院 台中住處      230元  26 110年1月5日 台中住處 台中榮民總醫院      510元  27 110年1月5日 台中榮民總醫院 台中住處      260元  28 110年2月8日 台中住處 台中榮民總醫院      325元  29 110年2月8日 台中榮民總醫院 台中住處      310元  30 110年2月17日 台中住處 台中榮民總醫院      225元  31 110年2月17日 台中榮民總醫院 台中住處      240元  32 110年2月26日 台中住處 台中榮民總醫院      220元  33 110年2月26日 台中榮民總醫院 台中住處      255元  34 110年3月8日 台中住處 台中榮民總醫院      230元  35 110年3月8日 台中榮民總醫院 台中住處      245元  36 110年3月16日 台中住處 台中榮民總醫院      220元  37 110年3月16日 台中榮民總醫院 台中住處      285元 合計       8,755元